【裁判字號】    96,簡上,469
【裁判日期】    971009
【裁判案由】    詐欺
【裁判全文】
臺灣桃園地方法院刑事判決
上  訴  人
即  被  告  乙○○原名姜志偉.
                      號
上列上訴人即被告因詐欺案件，不服本院民國96年7 月20日96年
度壢簡字第940 號第一審刑事簡易判決（聲請簡易判決處刑案號
：96年度偵字第917 號），提起上訴，本院管轄之第二審合議庭
判決如下：
    主  文
上訴駁回。
    事  實
一、乙○○明知依一般社會生活通常經驗，本可預見提供其金融
    帳戶存摺、印章、提款卡及密碼予姓名年籍不詳之人使用，
    可能幫助不詳犯罪集團作為犯罪行為之工具，竟不違其本意
    ，基於幫助詐欺之不確定故意，於民國95年8 月16日下午 3
    時許，在桃園縣中壢市太平洋百貨對面某電影院外，將其在
    中國信託商業銀行天母分行申請之帳戶（帳號：0000000000
    000 號）存摺、印章（聲請簡易判決處刑書漏未記載）、IC
    金融卡及密碼，交予真實姓名年籍不詳之王姓成年男子使用
    ，以此方式幫助王姓成年男子所屬犯罪集團為詐欺取財之犯
    行。嗣王姓成年男子所屬之詐騙集團成員，基於意圖為自己
    不法所有之犯意，於95年8 月29日（聲請簡易判決處刑書誤
    為28日）下午4 時許，在「亂」網路線上遊戲中，向甲○○
    偽稱欲出賣寶物及虛擬代幣云云，並以江信毅（其所涉犯幫
    助詐欺罪部分，業經原審判處有期徒刑2 月，減為有期徒刑
    1 月確定）之0000000000號行動電話與甲○○聯絡，致甲○
    ○陷於錯誤，而依指示於95年8 月29日晚間8 時18分許，匯
    款新臺幣（下同）6 千元至乙○○上揭帳戶內，旋遭提領一
    空，嗣經甲○○發覺受騙報警，經警循線查獲始知上情。
二、案經台北縣政府警察局新店分局報告臺灣桃園地方法院檢察
    署檢察官偵查後，聲請簡易判決處刑。
    理  由
壹、證據能力部分：
    被告以外之人於審判外之陳述，雖不符刑事訴訟法第159 條
    之1 至第159 條之4 之規定，而經當事人於審判程序同意作
    為證據，法院審酌該言詞陳述或書面陳述作成時之情況，認
    為適當者，亦得為證據；當事人、代理人或辯護人於法院調
    查證據時，知有刑事訴訟法第159 條第1 項不得為證據之情
    形，而未於言詞辯論終結前聲明異議者，視為有前項之同意
    ，刑事訴訟法第159 條之5 定有明文。經查，公訴人及被告
    就本件作為認定事實所引用之相關供述證據，均未於言詞辯
    論終結前聲明異議，又本院審酌各該證據作成之客觀條件及
    環境認為適當，亦查無其他違法不實之情事，復無顯不可信
    之情況，依前揭規定，即應認有證據能力。至其餘資以認定
    被告犯罪事實之非供述證據，亦查無有何違反法定程序取得
    之情形，均認具有證據能力，合先敘明。
貳、認定犯罪事實所憑證據及理由：
一、訊據被告乙○○固坦承有在中國信託商業銀行天母分行開立
    帳號000000000000號帳戶，並於上揭時、地將前述帳戶之存
    摺、印章、IC金融卡及密碼交與真實姓名年籍不詳之王姓成
    年男子使用，惟矢口否認有何幫助詐欺之犯行，辯稱：於95
    年8 月16日為申請信用貸款，即依報紙廣告所刊登之電話00
    00000000號，與自稱「王先生」之人聯絡，並依其要求提供
    上開帳戶之存摺、印章、IC金融卡、身分證與健保卡影本，
    並在電話中告知IC金融卡密碼，後來亦應對方要求於95 年9
    月4 日分別匯款1 萬5 千元及1 萬8 千元至其指定帳戶，並
    不知道會被當作詐欺工具之用云云。惟查：
  (一)證人甲○○於95 年8月29日在「亂」網路線上遊戲中，遭人
    偽稱欲出賣寶物及虛擬代幣而陷於錯誤，並於同日依指示匯
    款六千元至被告上揭帳戶內，旋遭提領一空等情，業據證人
    甲○○於警詢時證述綦詳，並有中國信託客戶交易明細表收
    據影本1 紙、中國信託商業銀行95年9 月7 日中信銀集作00
    0000000076號函附被告上揭帳戶之客戶資料、歷史交易查詢
    報表、帳戶歷史交易查詢紀錄影本各1 份、臺北縣政府警察
    局新店分局深坑分駐所受理各類案件紀錄表影本1 紙附卷可
    按，堪信被告上揭帳戶確已供詐騙集團用以向證人甲○○詐
    欺取財後，取得贓款所用之工具。
  (二)被告雖以前詞置辯，並提出報案三聯單正本1 份為證，惟金
    融帳戶為個人理財工具，亦事關財產權益之保障，自有妥為
    保管及防止他人任意使用之必要，且近年來各種詐欺犯罪類
    型層出不窮，為掩飾不法行徑，避免執法人員循線查緝，詐
    騙集團多利用人頭帳戶作為犯罪所得金額存、提款之用，已
    廣為媒體所披露，並為政府宣導之重點，故個人之金融帳戶
    如落入不明人士手中，極易被利用為與財產犯罪有關之犯罪
    工具，亦為一般生活認知所應有之認識。再者，依一般人之
    社會生活經驗，辦理貸款固有提供帳戶號碼以供貸得款項匯
    入之必要，然絕無需同時將該帳戶之提款卡暨密碼交付之理
    。惟被告係成年之人，於本院審理時亦自承有約十年的社會
    經驗，先前曾有向金融機構申請信用卡貸款及房貸之經驗，
    當時並未交付存摺、提款卡，亦不需先存款到對方指定之帳
    戶或預付金錢給代辦貸款之人，又其配偶及母親也曾向伊表
    示對方很有可疑，及自己在看分類廣告時也有懷疑過可能是
    騙人的，也曾擔心東西被盜用等語（見本院簡上卷第21 至
    23頁、第119 至121 頁），顯見被告係具有相當社會經驗及
    通常智識程度之人，其明知申請貸款並無庸交付自己之存摺
    、印章、提款卡及密碼等物，且其主觀上亦曾懷疑所交付之
    存摺等物可能遭人用於不法，猶不顧其配偶及母親的提醒及
    自己主觀上已發生之懷疑而仍執意提供，則被告即使確有申
    請貸款之意，惟仍難解免有容認幫助王姓男子所屬詐騙集團
    為詐欺取財之不確定故意。
  (三)又被告辯稱曾經報警表示遭人詐欺而匯款3 萬3 千元，證明
    自己並無幫助詐欺之故意云云，然查，被告曾向桃園縣政府
    警察局中壢分局報案表示曾分2 次匯款總計3 萬3 千元至丙
    ○○帳戶等情，有桃園縣政府警察局中壢分局97年1 月15日
    函及所附偵訊調查筆錄、郵政國內匯款執據、受理各類案件
    紀錄、報紙影本及反詐騙案件紀錄表等全卷資料影本1 份，
    丙○○在臺灣郵政股份公司中壢郵局之開戶基本資料、往來
    明細、及列為警示戶之相關資料與97年7 月25日函及所附跨
    行提款交易明細查詢表影本各1 份，和信電信股份有限公司
    及南頻電信股份有限公司函覆電話申設人資料各1 份，在卷
    供參，惟被告於本院審理時自承，匯款前之同年月2 日即已
    接獲中國信託銀行通知，其上開帳戶已被列為警示帳戶，還
    是依據指示分別在95年9 月4 日中午12時15分及下午4時1分
    許分2 次匯款，並在匯款翌日以受詐欺為由報警處理，而其
    所告訴遭詐欺之案件，現仍未收到任何人被起訴之通知（見
    本院簡上卷第120 至第121 頁），則被告既已知悉所交付用
    以申請貸款之上開帳戶已被列為警示帳戶，竟仍依指示匯款
    ，顯與常情有悖，則被告匯款之原因是否確係遭人詐騙，尚
    難令人無疑；又被告既辯稱是因為相信對方才按指示匯款，
    卻又於匯款翌日即報警處理，所辯顯然前後矛盾，自難採信
    。又本件查無被告確係遭人詐騙之其他事證，是被告所辯應
    係事後卸責之詞，要無足採。
  (四)綜上所述，本案事證已臻明確，被告幫助詐欺取財犯行，洵
    堪認定，應依法論科。
二、按刑法上之幫助犯，係對於犯罪與正犯有共同之認識，而以
    幫助之意思，對於正犯資以助力，而未參與實施犯罪之行為
    者而言（最高法院75年度台上字第1509號、88年度台上字第
    1270號判決意旨參照）。故如未參與實施犯罪構成要件之行
    為，且係出於幫助之意思提供助力，即屬幫助犯，而非共同
    正犯。本件被告提供上揭帳戶之存摺、印章、IC金融卡及密
    碼予王姓成年男子，致王姓成年男子所屬犯罪集團得施用詐
    術使證人甲○○陷於錯誤，因而轉帳6 千元至被告所提供之
    上揭帳戶內，是被告所為係參與詐欺罪構成要件以外之行為
    ，且在無證據證明被告係以正犯而非以幫助犯之犯意參與犯
    罪之情形下，應認被告所為係幫助犯而非正犯行為。是核被
    告所為，係犯刑法第30條第1 項前段、第339 條第1 項之幫
    助詐欺取財罪。又被告以幫助之意思，參與構成要件以外之
    行為，為幫助犯，依刑法第30條第2 項規定，爰依正犯之刑
    減輕之。原審以被告犯罪事證明確，適用刑法第30條第1項
    前段、第2 項、第339 條第1 項、第41條第1 項前段，刑法
    施行法第1 條之1 第1 項、第2 項前段，中華民國九十六年
    罪犯減刑條例第2 條第1 項第3 款、第7 條、第9 條之規定
    ，及審酌被告明知近年來國內多有詐欺集團均係借用人頭帳
    戶以作為收受不法所得款項之手段、工具，猶提供自身銀行
    帳戶供他人充為犯罪收贓之用，不僅助長財產犯罪於社會上
    充斥橫行，且因有「人頭戶」包藏掩飾致而查緝困難之故，
    主犯成員遂有恃無恐，行徑乃更加囂張、狂放，直視法律為
    無物、若敝屣，馴致台灣漸成各種財產犯罪集團之樂園，如
    入無人之境，是見被告犯行所生之危害極鉅，暨犯罪之動機
    、目的、手段等一切情狀，量處有期徒刑2 月，減為有期徒
    刑1 月，並諭知易科罰金之折算標準，核其認事用法均無不
    合，量刑亦無不當，被告提起本件上訴，指摘原審判決不當
    ，並否認有幫助詐欺之犯行，為無理由，應予駁回。
據上論斷，應依刑事訴訟法第455 條之1 第1 項、第3 項、第36
8 條，判決如主文。
本案經檢察官周芝君到庭執行職務。
中    華    民    國    97    年    10   月    9     日
                  刑事第十二庭審判長  法  官  許雅婷
                                      法  官  羅國鴻
                                      法  官  李文娟
以上正本證明與原本無異。
本判決不得上訴。
                                      書記官  廖宜政
中    華    民    國    97    年    10    月    9     日
附錄論罪科刑條文：
中華民國刑法第339條第1項
（普通詐欺罪）
意圖為自己或第三人不法之所有，以詐術使人將本人或第三人之
物交付者，處5 年以下有期徒刑、拘役或科或併科1 千元以下罰
金。


司法院資訊處製作；財團法人民間司法改革基金會備份。
